【裁判字號】    99,保險,108
【裁判日期】    991025
【裁判案由】    給付保險金
【裁判全文】
臺灣臺北地方法院民事裁定             99年度保險字第108號
聲  請  人  丙○○
相  對  人
即  被  告  泰安產物保險股份有限公司
法定代理人  甲○○
上列聲請人聲請給付保險金事件，本院裁定如下：
    主  文
選任丙○○（身分證號碼為Ｚ000000000號）於本院九
十九年度保險字第一○八號給付保險金事件中，為原告乙○○之
特別代理人。
  理  由
一、按對於無訴訟能力人為訴訟行為，因其無法定代理人，或其
    法定代理人不能行代理權，恐致久延而受損害者，得聲請受
    訴法院之審判長選任特別代理人，民事訴訟法第51條第1項
    定有明文。
二、聲請意旨略以：聲請人為原告乙○○之配偶，乙○○於98年
    11月19日經訴外人財團法人新光吳火獅紀念醫院（下稱新光
    醫院）精神鑑定結果為「有明顯認知功能障礙，已達中度失
    智，心神耗弱程度」，顯無法獨立以法律行為負擔義務而不
    具訴訟能力，爰依民事訴訟法第51條第2項規定，聲請本院
    選任丙○○為乙○○與被告泰安產物保險股份有限公司間給
    付保險金事件送件之特別代理人等語。
三、次按法律行為係實踐私法自治之手段，而私法自治之理念，
    則在於個人自主及自我負責，故以行為人具有對於外界事務
    有正常識別，及能預見其行為可能發生如何效果之能力（即
    意思能力）為前提。因此，倘行為人欠缺意思能力，而陷於
    無意識狀態，則顯缺乏自為判斷權利主張或防禦能力，自無
    訴訟能力。經查，聲請人主張上開事實，業據其提出與所述
    相符之戶口名簿、新光醫院精神鑑定書、本院99年度訴字第
    887號裁定等件為證。又本件原告於97年11月27日駕駛重型
    機車與訴外人賴俊霖發生車禍碰撞後，原告受有頭部外傷併
    腦出血、顱骨缺損等傷害，經持續診療後仍有腦傷後認知功
    能、情緒不穩等後遺症，經新光醫院鑑定後無法勝任家庭以
    外事務，需他人提醒始能自理，已達中度失智之程度，顯其
    意思表示或受意思表示、辨識其意思表示效果之能力，已明
    顯不足，致無法自為判斷權利主張或防禦能力，是聲請人聲
    請選任乙○○之特別代理人，於法有據。本院審酌聲請人為
    乙○○之配偶，且聲請人前亦經本院99年度訴字第887號裁
    定選任為乙○○之特別代理人，對於乙○○權益理應致力維
    護，當無致乙○○權益受損之可能，其對於乙○○各項事務
    等節應屬較為熟稔，揆諸首開說明，故由聲請人擔任相對人
    之特別代理人自屬適當。
四、依民事訴訟法第51條第1 項，裁定如主文。
中    華    民    國    99    年    10    月    25    日
                  民事第七庭    法  官  蘇嘉豐
以上正本係照原本作成。
如對本裁定抗告須於裁定送達後10日內向本院提出抗告狀，並繳
納抗告費新臺幣1,000元。
中    華    民    國    99    年    10    月    25    日
                                書記官  林鈞婷

司法院資訊處製作；財團法人民間司法改革基金會備份。
